【裁判字號】    97,訴,1992
【裁判日期】    971216
【裁判案由】    違反毒品危害防制條例
【裁判全文】
臺灣臺南地方法院刑事判決              97年度訴字第1992號
公  訴  人  臺灣臺南地方法院檢察署檢察官
被      告  乙○○
上列被告因違反毒品危害防制條例案件，經檢察官提起公訴（97
年度毒偵字第2683號），被告於本院準備程序中，先就被訴事實
為有罪之陳述，經本院合議庭裁定改由受命法官獨任進行簡式審
判程序，判決如下：
    主  文
乙○○施用第一級毒品，累犯，處有期徒刑拾月。扣案第一級毒
品海洛因壹小包（含包裝袋壹只，驗餘淨重零點壹柒零公克）沒
收銷燬之。
    事  實
一、乙○○前於民國89年間，因施用毒品案件，經本院以89年度
    毒聲字第1952號裁定送觀察、勒戒後，因認有繼續施用毒品
    之傾向，再經本院以90年度毒聲字第432號裁定令入戒治處
    所施以強制戒治，執行後復經本院以90年度毒聲字第1725號
    裁定停止戒治所餘戒治期間付保護管束，於91年2月17日保
    護管束期滿而執行完畢，並經臺灣臺南地方法院檢察署檢察
    官以91年度戒毒偵字第80號為不起訴處分確定；復於93年間
    ，再因施用第一、二級毒品案件，經臺灣高等法院臺南分院
    以94年度上訴字第983號判決分別判處有期徒刑1年2月、8月
    確定。乙○○另於95年間，因贓物案件，經本院以95年度簡
    字第3368號判決判處有期徒刑5月確定，其所犯上開施用第
    一、二級毒品及贓物案件並經本院以96年度聲字第647號裁
    定定應執行刑為有期徒刑2年確定；又於95年間，再因連續
    施用第一級毒品案件，經本院以95年度訴字第526號判決判
    處有期徒刑1年確定；上開各罪復經本院以96年度聲減字第
    1272號分別裁定減刑並定應執行刑為有期徒刑1年，及減為
    有期徒刑6月確定，經接續執行後，於97年1月7日縮短刑期
    執行完畢。詎乙○○仍不思戒除毒癮惡習，復基於施用第一
    級毒品海洛因之犯意，於97年9月18日晚間某時，在其位於
    臺南縣永康市○○街102巷59號5樓之1住處，以將海洛因摻
    水置於針筒內注射之方式，施用海洛因1次。嗣於同年月19
    日晚間6時5分許，在臺南縣仁德鄉○○路505號前，因形跡
    可疑為警盤查，當場扣得海洛因1小包（毛重0.45公克，驗
    餘淨重0.170公克），並經其同意採尿送驗，結果確呈可待
    因、嗎啡陽性反應，始查悉上情。
二、案經臺南市警察局第一分局報告臺灣臺南地方法院檢察署檢
    察官偵查起訴。
    理  由
一、按本件被告乙○○所犯為死刑、無期徒刑、最輕本刑3年以
    上有期徒刑以外之罪，亦非屬高等法院管轄之第一審案件，
    其於準備程序進行中，先就被訴事實為有罪之陳述，經告知
    簡式審判程序之旨，並聽取檢察官、被告之意見後，本院合
    議庭依刑事訴訟法第273條之1第1項裁定進行簡式審判程序
    ，是本案之證據調查，依同法第273條之2規定，不受同法第
    159條第1項、第161條之2、第161條之3、第163條之1，及第
    164條至第170條所規定證據能力認定及調查方式之限制，合
    先敘明。
二、又依92年7月9日修正公布、93年1月9日施行之毒品危害防制
    條例第20條、第23條第2項規定：犯該條例第10條之罪者，
    檢察官應聲請法院裁定，令被告入勒戒處所觀察、勒戒，其
    期間不得逾2月；觀察、勒戒後，依據勒戒處所之陳報，認
    受觀察、勒戒人有繼續施用毒品傾向者，檢察官應聲請法院
    裁定令入戒治處所強制戒治，其期間為6個月以上，至無繼
    續強制戒治之必要為止，但最長不得逾1年；依前項規定為
    觀察、勒戒或強制戒治執行完畢釋放後，5年後再犯同條例
    第10條之罪者，適用前開觀察、勒戒或強制戒治之規定；觀
    察、勒戒或強制戒治執行完畢釋放後，5年內再犯同條例第
    10條之罪者，檢察官應依法追訴。是上開規定已將施用毒品
    者之刑事處遇程序，區分為「初犯」、「5年內再犯」及「5
    年後再犯」，依其立法理由，認「初犯」經觀察、勒戒或強
    制戒治後，應為不起訴處分；經觀察、勒戒或強制戒治執行
    完畢釋放後，「5年內再犯」者，因其再犯率甚高，原實施
    之觀察、勒戒及強制戒治既已無法收其實效，爰依法追訴；
    至經觀察、勒戒或強制戒治執行完畢釋放後，「5年後再犯
    」者，前所實施之觀察、勒戒或強制戒治已足以遮斷其施用
    毒品之毒癮，為期自新及協助其斷除毒癮，仍適用與「初犯
    」相同之規定，先經觀察、勒戒或強制戒治之程序。故依修
    正後之規定，僅限於「初犯」及「5年後再犯」2種情形，始
    應先經觀察、勒戒或強制戒治程序；倘被告於5年內已再犯
    ，縱其第3次（或第3次以上）再度施用毒品之時間，在初犯
    經觀察、勒戒或強制戒治執行完畢釋放5年以後，仍不合於
    「5年後再犯」之規定，且因已曾於「5年內再犯」，顯見其
    再犯率甚高，原實施觀察、勒戒或強制戒治，已無法收其實
    效，即應依該條例第10條處罰（最高法院95年5月9日95年度
    第7次刑事庭會議決議意旨參照）。查本件被告前曾受如事
    實欄所述之觀察、勒戒及強制戒治處分，並於91年2月17日
    執行完畢，經臺灣臺南地方法院檢察署檢察官以91年度戒毒
    偵字第80號為不起訴處分確定，復於前開強制戒治處分執行
    完畢後5年內之93年間及95年間，先後再犯施用毒品案件，
    經臺灣高等法院臺南分院及本院分別以94年度上訴字第983
    號及95年度訴字第526號判決確定等情，均分別有刑案資料
    查註紀錄表、臺灣高等法院被告前案紀錄表在卷可稽，則被
    告前既曾因施用毒品案件，經強制戒治執行完畢之5年內，
    更犯施用毒品罪，復於本件案發時點再犯施用毒品罪，即非
    屬毒品危害防制條例第20條第3項所規定之「5年後再犯」之
    情形，揆諸上開最高法院決議意旨，縱其本次所犯施用毒品
    案件距初犯經強制戒治程序執行完畢已逾5年，仍應由本院
    依法論罪科刑。
三、上開犯罪事實，業據被告於警詢、偵查、本院準備程序及審
    理中均坦承不諱，且被告於97年9月19日為警查獲後，經採
    尿送驗結果，確呈海洛因進入人體代謝分解後之可待因、嗎
    啡陽性反應乙節，有詮昕科技股份有限公司濫用藥物尿液檢
    驗報告、臺南市警察局第一分局偵辦涉嫌毒品危害防制條例
    案送驗尿液及年籍對照表、採尿同意書各1張附卷可稽（警
    卷第14至15頁，偵查卷第7頁）；又被告為警查獲時，為警
    扣得白色粉末1小包，經臺南市警察局第一分局後甲派出所
    員警會同被告以毒品試劑檢驗盒海洛因試劑初步檢驗結果，
    呈海洛因反應；經再送往高雄市立凱旋醫院鑑定，確檢出海
    洛因成分乙情，亦分別有臺南市警察局第一分局扣押筆錄、
    扣押物品目錄表及臺南市警察局第一分局後甲派出所查獲乙
    ○○涉嫌毒品案初步檢驗報告書各1份、扣案毒品及毒品初
    步檢驗結果照片2張，與高雄市立凱旋醫院97年10月3日高市
    凱醫驗字第8414號濫用藥物成品檢驗鑑定書1張在卷足憑（
    警卷第4至6頁、第9頁、第13頁、第16頁，偵查卷第12頁）
    ，堪認被告上開任意性自白，確與事實相符。本件事證明確
    ，被告犯行洵堪認定，應予依法論科。
四、按海洛因依其成癮性、濫用性及對社會危害性之程度，已列
    為毒品危害防制條例第2條第2項第1款所規定之第一級毒品
    ，禁止非法持有及施用；是核被告所為，係犯毒品危害防制
    條例第10條第1項之施用第一級毒品罪。被告持有海洛因之
    低度行為，為施用之高度行為所吸收，不另論罪。再被告曾
    受如事實欄所載之罪刑執行完畢，有臺灣高等法院被告前案
    紀錄表可稽，其於有期徒刑執行完畢後5年內，故意再犯本
    件有期徒刑以上之罪，為累犯，應依刑法第47條第1項規定
    加重其刑。爰審酌被告前已有多次施用毒品前科，竟仍不知
    悔改而再施用，顯見其意志不堅，迄未能記取教訓，復參酌
    其所犯施用毒品行為係戕害自己身心健康，尚未嚴重破壞社
    會秩序、侵害他人權益，及其犯罪後坦承犯行，尚有悔意等
    一切情狀，量處如主文所示之刑，以資懲儆。又扣案白色粉
    末1小包經鑑驗結果，確檢出海洛因成分乙節，業如前述，
    是上開扣案物品核屬毒品危害防制條例第2條第2項第1款所
    定之第一級毒品無訛，應依法沒收銷燬之；又上開毒品之包
    裝袋1只，係供包裹上開毒品之用，縱於檢測時將上開毒品
    取出，勢仍有微量毒品沾附其上無法析離，有法務部調查局
    93年3月19日調科壹字第09300113060號函可考，均應一併依
    毒品危害防制條例第18條第1項前段沒收銷燬之。
據上論斷，應依刑事訴訟法第273條之1第1項、第299條第1項前
段，毒品危害防制條例第10條第1項、第18條第1項前段，刑法第
11條前段、第47條第1項，判決如主文。
本案經檢察官甲○○到庭執行職務
中    華    民    國    97    年    12    月    16    日
                        刑事第九庭    法  官  蔡盈貞
以上正本證明與原本無異。
如不服本判決應於收受本判決後10日內向本院提出上訴書狀，並
應敘述具體理由。其未敘述上訴理由者，應於上訴期間屆滿後20
日內向本院補提理由書狀（均須按他造當事人之人數附繕本）「
切勿逕送上級法院」。
                                      書記官  陳玉芬
中    華    民    國    97    年    12    月    16    日
附錄論罪科刑法條：毒品危害防制條例第10條第1項
毒品危害防制條例第10條
施用第一級毒品者，處 6 月以上 5 年以下有期徒刑。
施用第二級毒品者，處 3 年以下有期徒刑。


司法院資訊處製作；財團法人民間司法改革基金會備份。
